臺灣彰化地方法院民事裁定
110年度監宣字第339號
聲  請  人  張阿對  



相  對  人  黄鳯池  
關  係  人  黄怡伶  
            黄靜怡  
            黄正中  
上列聲請人聲請監護宣告事件，本院裁定如下：          
    主    文
宣告黄鳯池（男，民國00年0月00日生，身分證統一編號：Z0000
00000號）為受監護宣告之人。
選定張阿對（女，民國00年0月00日生，身分證統一編號：Z0000
00000號）為受監護宣告之人之監護人。
指定黄怡伶（女，民國00年0月00日生，身分證統一編號：Z0000
00000號）為會同開具財產清冊之人。
聲請程序費用由受監護宣告之人負擔。
    理    由
一、聲請意旨略以：聲請人張阿對為相對人黄鳯池之妻，相對人
    於民國110年1月16日倒地昏睡叫不醒，經醫診斷有腦出血、
    蜘蛛膜下出血等症狀，且後續雖經手術與診治，現認知功能
    仍呈現嚴重障礙，致不能為意思表示或受意思表示，或不能
    辨識其意思表示之效果，已達受監護宣告之程度，有戶籍謄
    本、親屬系統表、中華民國身心障礙證明影本等件為證。爰
    聲請准予裁定相對人為受監護宣告之人，並請求選定聲請人
    為相對人之監護人，同時指定相對人之次女黄怡伶為會同開
    具財產清冊之人等語。
二、按「對於因精神障礙或其他心智缺陷，致不能為意思表示或
    受意思表示，或不能辨識其意思表示之效果者，法院得因本
    人、配偶、四親等內之親屬、最近一年有同居事實之其他親
    屬、檢察官、主管機關或社會福利機構之聲請，為監護之宣
    告」、「受監護宣告之人應置監護人」、「法院為監護之宣
    告時，應依職權就配偶、四親等內之親屬、最近一年有同居
    事實之其他親屬、主管機關、社會福利機構或其他適當之人
    選定一人或數人為監護人，並同時指定會同開具財產清冊之
    人」、「法院選定監護人時，應依受監護宣告之人之最佳利
    益，優先考量受監護宣告之人之意見，審酌一切情狀，並注
    意下列事項：一、受監護宣告之人之身心狀態與生活及財產
    狀況。二、受監護宣告之人與其配偶、子女或其他共同生活
    之人間之情感狀況。三、監護人之職業、經歷、意見及其與
    受監護宣告之人之利害關係。四、法人為監護人時，其事業
    之種類與內容，法人及其代表人與受監護宣告之人之利害關
    係」，民法第14條第1項、第1110條、第1111條第1項及第11
    11條之1分別定有明文。
三、經查，聲請人主張之事實，業據其提出中華民國身心障礙證
    明影本、親屬系統表及戶籍謄本等件為據，且經本院在鑑定
    人即衛生福利部彰化醫院（下稱彰化醫院）醫師蕭銘鴻前審
    驗相對人之精神狀況，相對人對於法官點呼與詢問均無反應
    等情，有本院訊問筆錄在卷可按。又經本院囑託彰化醫院醫
    師蕭銘鴻鑑定結果，認為相對人患有極重度非創傷性腦出血
    、失智症，目前在家臥床，四肢萎縮、右側無力，左手、左
    腳略可動，但無法行動，由其妻及外籍看護照顧，需依賴灌
    食。相對人對於外界刺激反應淡漠，無法以言語進行有效之
    溝通，無法聽從指示動作，且不認得生活常見的事物及金錢
    ，亦不認得家人，另對於進食、穿衣、洗澡、如廁等基本生
    活，均需他人協助。相對人之記憶力、定向力、計算能力、
    理解力判斷力等均無法配合施測。相對人目前心智狀況，無
    法以言語溝通，對於外界刺激反應淡漠，且因非創傷性出血
    、失智症導致認知功能嚴重缺損，亦無法獨立完成基本生理
    需求，另因認知功能缺損以致金錢、數字、是非對錯等概念
    嚴重缺損，是故，亦無法管理與處置個人事務，其程度達極
    重度，不能管理處分自己的財產，且回復之可能性低，已達
    不能為意思表示或受意思表示、不能辨識其意思表示之效果
    之程度，可為監護宣告等語，有彰化醫院110年12月1日彰醫
    精字第1100500460號函及成年監護鑑定書在卷可稽，堪認相
    對人因精神障礙或其他心智缺陷，致不能為意思表示或受意
    思表示，亦不能辨識其意思表示之效果。從而，本件聲請為
    有理由，應予准許，爰宣告相對人為受監護宣告之人。
四、本件相對人既經監護宣告，揆諸前揭規定，自應為其選定監
    護人及指定會同開具財產清冊之人。又聲請人主張其與相對
    人之其餘子女黄靜怡、黄怡伶、黄正中均同意由聲請人擔任
    相對人之監護人，由關係人黄怡伶擔任會同開具財產清冊之
    人等情，有戶籍資料、同意書等件為證。本院審酌聲請人張
    阿對、關係人黄怡伶分別為相對人之妻、次女，與相對人關
    係非常密切，由渠等分別擔任相對人之監護人、會同開具財
    產清冊之人，應符合相對人之最佳利益，爰裁定如主文第2
    、3項所示。
五、末依民法第1113條準用同法第1099條、第1099條之1之規定
    ，於監護開始時，監護人張阿對對於受監護宣告之人黄鳯池
    之財產，應會同關係人黄怡伶於2個月內開具財產清冊，並
    陳報法院，於開具完成並陳報法院前，監護人對於受監護宣
    告之人之財產，僅得為管理上必要之行為，併此指明。
六、依家事事件法第164條第2項，裁定如主文。
中　　華　　民　　國　 110　　年　　12　　月　　9 　　日
                  家事法庭    法  官  沙小雯
以上正本係照原本作成。
如對本裁定抗告，須於裁定送達後10日之不變期間內，向本院提
出抗告狀（須附繕本），並繳納抗告費新臺幣1,000元。
中　　華　　民　　國　 110　　年　　12　　月　　9 　　日
                              書記官  項珮欣